【裁判字號】    90,訴,363
【裁判日期】    901218
【裁判案由】    分配表異議之訴
【裁判全文】
臺灣士林地方法院民事判決  九十年度訴字第三六三號
    原      告    合一紙業有限公司
    法定代理人    丁○○
    訴訟代理人    辛○○
    被      告    己○○
    複  代理人    戊○○
    被      告    丙○○
                  甲○○
                  精彩彩色印刷股份有限公司
    法定代理人    庚○○
    訴訟代理人    乙○○
右當事人間分配表異議之訴事件，本院判決如左：
    主    文
原告之訴駁回。
訴訟費用由原告負擔。
    事實及理由
一、被告精彩彩色印刷股份有限公司（以下簡稱：精彩公司）經合法通知，未於最後
    言詞辯論期日到場，核無民事訴訟法第三百八十六條所列各款情形，爰依原告之
    聲請，由其一造辯論而為判決。
二、本件原告起訴主張：被告己○○、丙○○及甲○○分別以臺灣板橋地方法院八十
    九年度票字第七八一五號、第八二八０號、第七八一九號民事裁定為執行名義，
    聲請就債務人即被告精彩公司對第三人三櫻郵購有限公司及校園郵購有限公司之
    債權為強制執行，經本院以八十九年度執助字第九四四號併案執行在案。然上開
    執行名義均係本票裁定（本票號碼、金額詳如附表），並無確定實體法上之法律
    關係存否之效力。而經檢視被告己○○、丙○○、甲○○參與本件強制執行之本
    票裁定發現：被告己○○所持有之本票三紙，金額均超過新臺幣（下同）一千萬
    元，惟均未記載到期日，其發票日分別為八十八年三月五日、八十七年四月二十
    日及八十六年十一月五日，然迄八十九年九月間被告己○○聲請本票裁定前，竟
    未提示請求付款；且其中二紙本票發票日相隔近六個月，票據號碼僅相差一號，
    本票金額高達四千三百八十萬元，亦未見有任何擔保，與常情有違。另被告丙○○所持有本票未載到期日，且係被告精彩公司財務狀況惡化並經多數債權人求償
    後始簽發，其本票債權之真正亦堪質疑。至於被告甲○○所持有本票未載到期日
    ，且其中二紙本票號碼僅相差一號，其發票日分別為八十九年七月五日及同年八
    月十六日，竟與被告己○○所持有發票日為八十七年四月二十日及八十六年十一
    月五日之本票票據號碼相連續，實大違常情。是被告間上開債權債務應屬虛偽，
    爰依強制執行法第四十一條第一項之規定，提起分配表異議之訴云云；並聲明：
    （一）確認被告己○○與被告精彩公司間臺灣板橋地方法院八十九年度票字第七
    八一五號民事裁定之本票四千三百八十萬元之債權不存在。（二）確認被告丙○○與被告精彩公司間臺灣板橋地方法院八十九年度票字第八二八０號民事裁定之
    本票五十一萬七千三百四十三元之債權不存在。（三）確認被告甲○○與被告精
    彩公司間臺灣板橋地方法院八十九年度票字第七八一九號民事裁定之本票一千二
    百二十九萬元之債權不存在。（四）本院八十九年度執助字第九四四號清償票款
    強制執行事件製作之強制執行金額計算書分配表中關於分配予債權人己○○之執
    行費三十萬七千二百元及票款二十四萬二千六百三十七元部分，應予剔除。（五
    ）本院八十九年度執助字第九四四號清償票款強制執行事件製作之強制執行金額
    計算書分配表中關於分配予債權人丙○○之執行費三千六百二十一元及票款二千
    八百七十四元部分，應予剔除。（六）本院八十九年度執助字第九四四號清償票
    款強制執行事件製作之強制執行金額計算書分配表中關於分配予債權人甲○○之
    執行費八萬六千零三十元及票款六萬八千三百九十三元部分，應予剔除。（七）
    原告之票款分配應予更正，增加為七十一萬六千一百三十三元。
三、被告己○○則以：被告精彩公司確曾陸續向伊借款，並交付谷榕企業股份有限公
    司趙進益所簽發、第一商業銀行萬華分行為付款人之支票清償，惟該支票於八十
    八年五月間被列為拒絕往來而未兌付，金額計為四千二百六十七萬五千元，嗣伊
    與精彩公司達成協議，由精彩公司及其負責人庚○○共同簽發本票，負連帶清償
    之責。至八十九年九月間，上揭本票尚有九十二紙、金額共四千二百二十八萬元
    未兌領。因精彩公司發函通知貨款遭查扣，並催告伊申報債權，辦理債權憑證，
    以利參與分配，乃與精彩公司協議結算本金及利息，由伊將原執本票交還精彩公
    司，精彩公司則另行簽發發票日載為八十六年、八十七年及八十八年之三紙本票
    交予伊，是該等本票債權確實存在，並即由伊持向法院聲請本票裁定，進而參與
    分配等語。被告丙○○則以：伊與伊夫楊楨偉所經營之亞華股份有限公司（以下
    簡稱：亞華公司）與被告精彩公司有生意往來，亞華公司對被告精彩公司確有貨
    款債權，後來被告精彩公司財務發生問題，亞華公司就把債權讓給伊，被告精彩
    公司亦表同意，並開具本票交予伊供參與分配，本票債權確實存在等語。被告甲○○則以：被告精彩公司確有持客票並背書向伊借錢，伊則將借款匯至精彩公司
    銀行帳戶，借款總額計為七百七十八萬八千四百二十元，其中五百七十二萬六千
    四百八十元係精彩公司持其他公司客票向伊調現，另二百零六萬一千九百六十元
    則係精彩公司自行調借。嗣因精彩公司財務發生困難，並向伊表示已無法持續經
    營，乃開立本票金額分別為五百零三萬元及二百七十六萬元予伊，以便迅速向會
    計師登記債權、參與分配；另紙面額四百五十萬元本票，係伊參與投資兄長林世
    楨所經營建宏出版社，於八十五年八月十二日投資精彩公司一台商業輪轉機，金
    額為一千八百五十萬元，持分各半，經扣減折舊及其他費用後，殘值為四百五十
    萬元，亦由精彩公司同意轉換債權而開立本票交付伊，並持以聲請本票裁定並參
    與分配等語。被告精彩公司雖未於最後言詞辯論期日到庭，惟據其先前陳述則以
    ：被告廖錦雍、甲○○及丙○○所主張上開債權確屬真實，乃由被告精彩公司分
    別簽發如附表所示本票作為渠等之債權證明．以利參與分配；因被告甲○○、己○○之債權金額甚高，為免其他債權人質疑，乃將本票發票日期錯開等語，資為
    抗辯。並均聲明：原告之訴駁回。
四、經查：被告己○○、甲○○及丙○○分別持如附表所示本票向臺灣板橋地方法院
    聲請本票裁定，並持該等裁定就被告精彩公司對第三人之債權聲請強制執行及參
    與分配，而經本院以八十九年執助字第九四四號強制執行在案，原告則對前開強
    制執行事件所製作之分配表向執行法院聲明異議，並進而提起本件分配表異議之
    訴等情，已為兩造所不爭執，且有原告所提出臺灣板橋地方法院八十九年度票字
    第七八一五號、第八二八０號及第七八一九號民事裁定影本各乙件附卷可稽，並
    經本院調閱前開強制執行案卷查核無誤，應與事實相符。
五、次查：原告雖主張：被告己○○、甲○○、丙○○與被告精彩公司之前開本票債
    權均屬虛偽，自不能據以聲請強制執行並參與分配云云，然此已為被告否認。且
    被告己○○抗辯上情，已據其提出由谷榕企業股份有限公司趙進益所簽發金額合
    計為四千二百六十七萬五千元之支票影本四十八紙、由精彩公司庚○○於八十八
    年六月三日所書立之具結書影本乙紙、精彩公司庚○○所簽發面額計為四千二百
    二十八萬元之本票影本九十二紙、催告申報債權之律師函影本乙紙、自八十五年
    間起即提示前開支票之代收票據憑摺紀錄影本乙份為證；核與被告精彩公司所抗
    辯：係因為精彩公司支票已經拒絕往來，所以持庚○○侄子趙進益公司支票向被
    告己○○調現，該票實際上亦由庚○○使用等語，均相符合。被告甲○○則提出
    與其抗辯內容相符之支票及退票理由單影本各十六紙、代收票據憑摺影本乙紙、
    合約書影本乙紙、建宏出版社營利事業登記證、合夥契約書、臺北市政府准予登
    記函文、被告甲○○列為股東之建宏出版社增加資本登記資本額查核報告書影本
    各乙紙為證；另經本院依被告甲○○所陳報匯交被告精彩公司借款流程，分別向
    寶島商業銀行新莊分行、台灣中小企業銀行士林分行、寶島商業銀行延平分行、
    台北國際商業銀行重新分行函查結果，確有被告甲○○與其妻許金梅匯交被告精
    彩公司金錢之資金往來紀錄等情，則有臺灣中小企業銀行九十年九月二十八日九
    ０士林字第０一六七五號函附被告精彩公司支票存款帳戶存款異動資料乙份、台
    北國際商業銀行重新分行九十年九月二十七日（０八九）北商銀行重新字第二０
    四號函附被告精彩公司支存帳戶往來明細乙份、寶島商業銀行新莊分行九十年十
    月十五日寶銀新莊字第九０一八五號函附之許金梅及被告甲○○存款帳戶往來交
    易查詢明細表各乙份、寶島商業銀行延平分行九十年十月九日寶銀延平字第九０
    一六四號函附之許金梅與被告甲○○存戶交易往來明細及匯款單據各乙份存卷可
    憑。另被告丙○○抗辯：已受亞華公司轉讓對被告精彩公司之貨款債權、因而取
    得本票聲請強制執行各節，亦據其提出被告精彩公司所簽發、受款人為亞華公司
    之支票及退票理由單影本二紙、亞華公司所開立之統一發票及請款明細表影本各
    六紙為證，經核計其金額尚超過被告丙○○持以聲請強制執行之本票面額。復衡
    諸被告等抗辯各節，均與一般商業交易、金錢往來之慣例相符。則原告徒以：被
    告己○○、甲○○所執以聲請強制執行之本票票號連續，然發票日相隔甚遠，且
    未能提出書面借據作為借款之證明；以及不能接受亞華公司與精彩公司間債權轉
    讓成為被告丙○○對精彩公司債權各節，主張如被告己○○、甲○○及丙○○對
    被告精彩公司如附表所示本票債權不存在云云，實乏所據。被告各人抗辯上情，
    均堪信為真實。
六、從而，原告請求確認被告己○○、甲○○、丙○○對被告精彩公司如附表之本票
    債權不存在、並據以請求更正本院八十九年度執助字第九四四號強制執行事件所
    製作分配表云云，為無理由，自應予駁回。
七、據上論結，原告之訴為無理由，依民事訴訟法第三百八十五條第一項前段、第七
    十八條，判決如主文。
中      華      民      國    九十      年     十二    月       十八    日
                                    臺灣士林地方法院民事第三庭
~B法      官  李瑜娟
右為正本係照原本作成。
如對本判決上訴須於判決送達後廿日內向本院提出上訴狀。
中      華      民      國    九十      年     十二    月     三十一    日
~B法院書記官  夏珍珍
~FO
附表：
┌────┬───────────┬──────────┬────────┐
│ 執票人 │發票日                │票面金額（新臺幣）  │  票據號碼      │
├────┼───────────┼──────────┼────────┤
│ 己○○ │八十八年三月五日      │一千二百三十萬元    │  0000000│
│        ├───────────┼──────────┼────────┤
│        │八十七年四月二十日    │一千三百五十萬元    │  ０五一六二九  │
│        ├───────────┼──────────┼────────┤
│        │八十六年十一月五日    │一千八百萬元        │  ０五一六二八  │
├────┼───────────┼──────────┼────────┤
│ 丙○○ │八十九年九月二十一日  │五十一萬七千三百    │  ０五一六三六  │
│        │                      │四十三元            │                │
├────┼───────────┼──────────┼────────┤
│ 甲○○ │八十九年七月五日      │五百零三萬元        │  ０五一六三０  │
│        ├───────────┼──────────┼────────┤
│        │八十九年八月十六日    │二百七十六萬元      │  ０五一六三一  │
│        ├───────────┼──────────┼────────┤
│        │八十九年八月三十一日  │四百五十萬元        │  0000000│
└────┴───────────┴──────────┴────────┘


司法院資訊處製作；財團法人民間司法改革基金會備份。
